臺灣桃園地方法院民事簡易判決
110年度壢簡字第711號
原      告  謝明軒  

訴訟代理人  吳欣陽律師
被      告  浩贊國際租賃有限公司

法定代理人  梁志朋  
訴訟代理人  蓋威宏律師
            林鼎鈞律師
            楊繼証律師
上列當事人間請求損害賠償事件，本院於民國111年4月6日言詞
辯論終結，判決如下：
    主    文
一、被告應給付原告新臺幣（下同）205,535元，及自民國110年
    7月29日起至清償日止，按週年利率5%計算之利息。
二、訴訟費用由被告負擔。
三、本判決得假執行。但被告如以205,535元為原告預供擔保，
    得免為假執行。
    事實及理由
壹、程序事項
　　按民事訴訟法第255條第1項第1款、第2項規定：「訴狀送達
    後，原告不得將原訴變更或追加他訴。但有下列各款情形之
    一者，不在此限：一、被告同意者；被告於訴之變更或追加
    無異議，而為本案之言詞辯論者，視為同意變更或追加。」
    本件原告原起訴聲明為：（一）被告應給付原告56,055元，
    及自起訴狀繕本送達被告翌日起至清償日止，按週年利率5%
    計算之利息。（二）願供擔保請准宣告假執行。」嗣原告於
    訴訟中陸續追加訴之聲明，其最後訴之聲明為：「（一）被
    告應給付原告205,535元，及自110年7月21日民事訴之變更
    狀繕本送達送達被告翌日起至清償日止，按週年利率5%計算
    之利息。（二）願供擔保請准宣告假執行。」（見本院卷第
    39頁）被告不爭執而為本案之言詞辯論，揆諸前揭法條規定
    ，自應准許。
貳、實體事項
一、原告主張
　　原告為被告之股東，兩造協議由原告為借款人，向訴外人合
    迪股份有限公司（下稱合迪公司）辦理汽車貸款購買車號00
    0-0000號租賃小客車（下稱系爭車輛）。系爭車輛原由原告
    使用執行被告業務，嗣被告法定代理人稱被告將結束營業，
    是兩造協議原告應將系爭車輛返還被告，被告並應將系爭車
    輛車貸之借款人變更為被告。原告已於109年8月將系爭車輛
    返還被告，惟被告迄未將系爭車輛之車貸借款人變更為被告
    ，致原告為被告墊付109年9月起至110年7月止之貸款共205,
    535元，爰依不當得利之法律關係提起本件訴訟等語。並聲
    明：如上開追加後訴之聲明。
二、被告答辯
　　系爭車輛係借名登記於被告名下，實際所有人為原告。又原
    告擔任被告股東並管理財務，有侵占被告財產之情形，系爭
    車輛雖現為被告占有，然係因原告侵占被告財產，被告為促
    使原告處理兩造間債務，故先行保管系爭車輛，並為清償原
    告積欠被告之債務而使用，原告並未將系爭車輛所有權移轉
    予被告，是系爭車輛之車貸仍應由原告自行負擔等語。並聲
    明：（一）原告之訴駁回。（二）願供擔保請准宣告免假執
    行。
三、系爭車輛登記車主為被告，並由原告為借款人向訴外人合迪
    公司辦理汽車貸款，原告已支付系爭車輛自109年9月起至11
    0年7月止之貸款共205,535元。系爭車輛於109年8月前係由
    原告使用，自109年8月起為被告所占有等事實，有系爭車輛
    行車執照、存款交易明細、汽車貸款借據暨約定書、動產擔
    保交易動產抵押設定登記申請書、動產抵押契約書等件為證
    （見本院卷第10至13、24至27、193至197頁），且為兩造所
    不爭執，堪信為真實。
四、原告復主張被告應給付原告205,535元，為被告所否認，並
    以前詞置辯，是本件爭點厥為：（一）兩造就系爭車輛是否
    曾成立借名登記契約？（二）兩造間借名登記契約是否已終
    止？（三）被告是否應負返還不當得利之責任？
（一）兩造就系爭車輛是否曾成立借名登記契約？
　　⒈按稱「借名登記」者，謂當事人約定一方將自己之財產以
      他方名義登記，而仍由自己管理、使用、處分，他方允就
      該財產為出名登記之契約。（最高法院99年度台上字第16
      62號判決意旨參照）
　　⒉查系爭車輛登記車主雖為被告，然購買系爭車輛之價金，
      係由原告為借款人向訴外人合迪公司辦理貸款取得，並由
      原告自行支付系爭車輛之貸款，且109年8月前，系爭車輛
      係由原告使用等事實，均如前述。足認系爭車輛於109年8
      月前為原告所有，兩造間並就系爭車輛成立借名登記契約
      ，將系爭車輛登記於被告名下。
　　⒊原告雖主張係因被告法定代理人及被告信用不足，故由原
      告出名借款等語。然原告就此並未提出任何證據供本院審
      酌，已難採信。況且如被告確實信用不足，則由原告擔任
      連帶保證人，即可達到與原告擔任借款人相同程度之擔保
      ，亦可使法律關係更為單純。兩造捨此不為而由原告擔任
      借款人，益徵系爭車輛於購買時確實為原告所有。是原告
      此部分主張，並不可採。
（二）兩造間借名登記契約是否已終止？
　　⒈查原告與被告法定代理人間LINE對話紀錄截圖，被告法定
      代理人於109年9月2日向原告稱：「8090。這次不是還是
      算你的上次你說的，你快月底才交車的。」、原告稱：「
      結算已經全部算在內了」、被告法定代理人稱：「沒有加
      進去吧8090我直接承接。哪有算在裡面呢？」、原告稱：
      「算總帳還差四十已經算在內了忘記了嗎？」、被告法定
      代理人稱：「那時候我說要接車。你說你要過幾天才可以
      還車因為你要去花蓮 我說那使用者付費當月貸款你繳你
      說好」（見本院卷第185頁）
　　⒉兩造上述「8090」、「月底才交車」、「接車」、「還車
      」等語，與系爭車輛之車號000-0000相符，且亦與系爭車
      輛自109年8月間由被告占有之事實相符。可認原告與被告
      法定代理人係在討論系爭車輛之權利歸屬。而依原告法定
      代理人自陳「8090我直接承接」等語，及原告已於109年8
      月間將系爭車輛交付被告等事實，可認兩造就系爭車輛之
      借名登記契約，已於109年8月間在被告取得系爭車輛占有
      後終止，系爭車輛所有權並移轉為出名人即被告所有。
　　⒊被告雖辯稱僅係為令原告處理兩造間債務而保管系爭車輛
      ，系爭車輛所有權未移轉予被告等語。然系爭車輛自109
      年8月起為被告所占有，已如前述。且查系爭車輛自109年
      9月起至110年12月10日止，幾乎每日均有於國道上行駛，
      有車輛通行明細在卷可參（見本院卷第217至313頁），可
      認被告占有後頻繁使用，與被告辯稱僅係保管系爭車輛之
      辯詞不符，難認被告之抗辯可採。
　　⒋至於被告辯稱使用系爭車輛係因抵償原告積欠被告之債務
      等語。然此與被告先前所辯前後矛盾，已難採信。且縱使
      原告積欠被告債務，被告自應循法律途徑向原告提起訴訟
      請求返還，倘如被告所述系爭車輛仍為原告所有，則被告
      豈非侵占系爭車輛？是被告所辯顯然與常情不符，難以採
      信。
（三）被告是否應負返還不當得利之責任？
　　⒈按民法第179條規定：「無法律上之原因而受利益，致他人
      受損害者，應返還其利益。雖有法律上之原因，而其後已
      不存在者，亦同。」
　　⒉查上開原告與被告法定代理人間LINE對話紀錄，被告法定
      代理人於109年9月2日向原告稱：「8090。這次不是還是
      算你的上次你說的，你快月底才交車的。」、「那時候我
      說要接車。你說你要過幾天才可以還車因為你要去花蓮 
      我說那使用者付費當月貸款你繳你說好」（見本院卷第18
      5頁）。由被告法定代理人前後所述，並參以原告於109年
      8月將系爭車輛交付被告，可認被告法定代理人所稱月底
      應係指109年8月底，而「這次」係指109年8月之貸款。亦
      可由被告法定代理人要求原告負擔109年8月之貸款，反面
      推知兩造已協議109年9月起之貸款，均應由被告負擔。
　　⒊再查系爭車輛自109年9月起至110年7月止之貸款共205,535
      元係由原告支付，已如前述。則被告即無法律上原因受有
      無須支付貸款205,535元之利益，並致原告受有損害，依
      上開規定，原告請求被告返還205,535元之不當得利，自
      屬有據。
五、末按民法第233條第1項規定：「遲延之債務，以支付金錢為
    標的者，債權人得請求依法定利率計算之遲延利息。第203
    條規定：「應付利息之債務，其利率未經約定，亦無法律可
    據者，週年利率為百分之5。」第229條第2項規定：「給付
    無確定期限者，債務人於債權人得請求時，經其催告而未為
    給付，自受催告時起，負遲延責任。其經債權人起訴而送達
    訴狀，或依督促程序送達支付命令，或為其他相類之行為者
    ，與催告有同一之效力。」查本件返還不當得利債務，其給
    付並無確定期限，而本件原告110年7月21日民事變更訴之聲
    明狀繕本係於110年7月28日送達被告，有本院送達證書在卷
    可查（見本院卷第46頁），是被告應於110年7月29日起負遲
    延責任。
六、綜上所述，原告依不當得利之法律關係，請求被告給付205,
    535元，及自110年7月29日起至清償日止，按週年利率5%計
    算之利息，為有理由，應予准許。
七、本件原告勝訴部分，係屬依民事訴訟法第427 條規定適用簡
    易訴訟程序所為被告敗訴判決之案件，爰依同法第389條第1
    項第3款之規定，依職權宣告假執行。並依被告之聲請，宣
    告如被告為原告預供擔保，得免為假執行。又法院應依職權
    宣告假執行者，本無庸原告為聲請，若原告仍聲請願供擔保
    宣告假執行者，該聲請僅在促使法院職權發動，法院仍係本
    於職權而宣告，自無庸對該聲請為准駁之裁判。
八、本件事證已臻明確，兩造其餘主張陳述及所提之證據，經審
    酌均與本院前揭判斷無影響，毋庸一一論述，附此敘明。
九、訴訟費用負擔之依據：民事訴訟法第78條。
中　　華　　民　　國　　111 　年　　4 　　月　　29　　日
                    中壢簡易庭  法  官  周仕弘
以上為正本係照原本作成。
如不服本判決，應於送達後20日內，向本院提出上訴狀並表明上
訴理由，如於本判決宣示後送達前提起上訴者，應於判決送達後
20日內補提上訴理由書（須附繕本）。
中　　華　　民　　國　　111 　年　　4 　　月　　29　　日
                                書記官  巫嘉芸